【裁判字號】    92,易,346
【裁判日期】    920509
【裁判案由】    違反商標法
【裁判全文】
臺灣彰化地方法院刑事判決                          九十二年度易字第三四六號
    公  訴  人  臺灣彰化地方法院檢察署檢察官
    被      告  乙○○
    被      告  丙○○
右列被告等因違反商標法案件，經檢察官提起公訴（九十一年度偵字第六七一八號、
九十二年度偵字第四九四號），本院判決如左：
    主      文
丙○○、乙○○共同意圖為自己不法之所有，以詐術使人將本人之物交付，各處有期
徒刑伍月，如易科罰金，均以佰元折算壹日。
丙○○、乙○○所製造仿冒「ＧＩＡＮＴ」商標之自行車共拾部，均沒收。
    事      實
一、丙○○、乙○○父子在彰化縣員林鎮湖水巷五號經營「三和自行車行」，明知「
    ＧＩＡＮＴ」之商標名稱及商標圖樣，係經甲○○○工業股份有限公司（下稱甲○○○公司）向經濟部智慧財產局申請註冊取得00000000號商標專用權
    ，核准使用於自行車類及其他應屬本類之商品，並為相關大眾所共知之著名商標
    ，其商標名稱專用權期間自民國八十八年十一月十六日起（起訴書誤載為九十年
    八月十六日起）至九十八年十一月十五日止，於商標專用期間內享有禁止他人於
    相同或類似商品為相同或類似使用之排他性權利。詎丙○○、乙○○竟共同意圖
    製造仿冒著名商標「ＧＩＡＮＴ」之商品以欺騙他人，先由丙○○於九十一年間
    洽購取得車台等零件，在上址店內組裝成二十吋、十八段變速自行車三十部，再
    貼上「ＧＩＡＮＴ」、「Ｊ－２５０」等商標及型號貼紙，而使用相同於甲○○○公司註冊商標之圖樣於同一商品上。復於九十一年六月間，渠等二人基於意圖
    為自己不法所有之犯意聯絡，由乙○○將前揭仿冒之「ＧＩＡＮＴ」自行車三十
    部，以每部新台幣（下同）一千一百五十元之價格，販賣予不知情之洪文助（另
    經檢察官為不起訴處分），並佯稱均係甲○○○公司所生產而貼附「ＧＩＡＮＴ
    」商標貼紙。致使洪文助不知有偽而出價買受，並將之陳列於彰化縣和美鎮○○
    路六０五號所經營之「寶翔輪業行」內，而以每部一千五百元之價格販售予不特
    定人，迄已賣出十五部。嗣甲○○○公司人員發現「寶翔輪業行」印製散發之廣
    告宣傳單登載仿冒其公司「ＧＩＡＮＴ」商標之自行車，遂委任丁○○律師會同
    警方於九十一年八月二十九日下午四時許，至「寶翔輪業行」查扣仿冒商標「Ｇ
    ＩＡＮＴ」之自行車一部（另十四部留存「寶翔輪業行」內），再由洪文助之供
    述循線查獲上情。
二、案經甲○○○公司委任陳芝荃律師訴由彰化縣警察局和美分局報請臺灣彰化地方
    法院檢察署檢察官偵查起訴。
    理      由
一、訊據被告丙○○、乙○○均矢口否認有何右揭犯行，均辯稱：洪文助販賣之仿冒
    「ＧＩＡＮＴ」商標自行車並非由「三和自行車行」售出，且渠等賣出之自行車
    均自行貼上「寶馬」或「Ｓ」等雜牌標誌，從未使用告訴人甲○○○公司之「Ｇ
    ＩＡＮＴ」商標，扣案商品應係洪文助為達促銷效果所自行貼上，與渠等二人無
    涉，而該車車台部分係告訴人委外承作之包商倒閉後流出市面，告訴人回收部分
    商品及零件不確實，卻又循法律向自行車業者提出告訴，並非允當云云。然查：
    右揭事實，業據告訴代理人陳芝荃律師於警詢中指訴明確，並有中華民國商標註
    冊證、公司執照、營利事業登記證、「寶翔輪業行」廣告傳單各一份、照片二張
    附卷可稽，及仿冒「ＧＩＡＮＴ」商標之自行車一部扣案為憑。而該批仿冒「Ｇ
    ＩＡＮＴ」商標之自行車，係於九十一年六月間由「寶翔輪業行」負責人洪文助
    向「三和自行車行」訂購，以每部一千一百五十元價格買入，其上貼有「ＧＩＡ
    ＮＴ」商標貼紙等情，業經證人洪文助及「寶翔輪業行」員工林家國於警詢及偵
    查中證述明確。再依證人洪文助所提出之錄音帶譯文所示，被告乙○○於電話中
    均未否認售予三十部自行車之事實，且表示所售出之物品為庫存貨，並非仿冒，
    更向證人洪文助求證告訴人是否為甲○○○公司，希望證人洪文助於訴訟中不要
    供出其姓名，並抱怨證人洪文助為何要印製於海報上，此經本院當庭播放錄音帶
    核對確與譯文無訛。另被告二人先稱並未出售該批自行車，忽又改稱車台部分係
    向告訴人倒閉之包商取得，先後所言亦有矛盾。是由上述證據可知，被告丙○○
    、乙○○空言否認扣案自行車為渠等所組裝生產後售予證人洪文助云云，應非實
    情，不值採信。而被告二人如係正當以「寶馬」等雜牌供貨予證人洪文助，被告
    乙○○根本毋庸擔心遭受告訴人以違反商標法追訴，又何須一再央求證人洪文助
    勿供出渠等姓名，復抱怨其過於囂張將自行車刊登於商品海報？再者，商標係用
    以表彰商品之來源，使消費者得以依據商標之標示，對於商品產生一定品質之信
    賴，而該商標效力所涵蓋之範圍，應及於商品之整體，非可謂商品中之一部分零
    件與著名商標之產製來源相同，即可率以他人註冊之商標貼附於商品上。被告二
    人辯稱自行車車台部分係告訴人之倒閉包商生產等情縱若屬實，然與告訴人進行
    其他零件生產、組裝、品管之情形仍有不同，自無從與告訴人製造之商品等同視
    之，更無因而得以視為或近似他人註冊商標商品之可言。是以被告乙○○於本院
    審理時稱：有向證人洪文助稱係類似「ＧＩＡＮＴ」自行車，而非「ＧＩＡＮＴ
    」自行車云云，亦係淡化犯罪情節之辯詞，至為無稽，要無足採。本案事證已臻
    明確，被告二人犯行均堪認定。
二、核被告丙○○、乙○○所為，係犯商標法第六十二條第一款之仿冒商標罪，同法
    第六十三條販賣仿冒商品罪，及刑法第三百三十九條第一項之詐欺取財罪。而被
    告二人生產仿冒商品自行車多達三十部，然均基於同一犯罪目的，在時空密接狀
    態下反覆為之，應難割裂為數個獨立行為而各別觀察，屬單一犯罪行為之數個舉
    動接續實施，為接續犯。渠等二人就前揭犯罪之實施，均有犯意聯絡及行為分擔
    ，應論以共同正犯。而被告二人所犯上開三罪間，有方法結果之牽連關係，應從
    較重之詐欺取財罪論處（最高法院八十年度第一次刑事庭會議決議、最高法院八
    十年台上字第八三四號判決要旨、司法院八十年六月七日《八０》廳刑一字第六
    六七號函釋見解、司法院第五十期司法業務研究會刑事法律問題第五則研討結論
    均參照）。公訴人固僅就被告二人販賣仿冒商品罪部分起訴，然渠等既有組裝仿
    冒商品零件之事實，復又將仿冒商品售予不知情之證人洪文助藉以牟利，應另行
    涉有商標法第六十二條第一款之仿冒商標罪及刑法第三百三十九條第一項之詐欺
    取財罪至明。公訴意旨疏於注意及此，雖有未洽，惟因該二部分與起訴書記載之
    犯罪事實仍有牽連犯之裁判上一罪關係，應為起訴效力所及，基於審判不可分原
    則，本院自應併予審判。爰審酌被告二人基於經濟動機，竟不顧告訴人合法取得
    商標專用權之權益，率爾製造、販售仿冒商標之商品，對於消費者權益及商品交
    易市場之公平競爭均有嚴重不利之影響，及其犯罪手段、所生危害、犯罪後並未
    坦承犯行之態度、智識程度等一切情狀，分別量處如主文所示之刑，併均諭知易
    科罰金之折算標準，以示懲儆。被告二人製造、販賣之仿冒「ＧＩＡＮＴ」商標
    之自行車共三十部，雖已分售證人洪文助及輾轉出售消費者，惟此既係被告二人
    涉犯商標法六十二條第一款及六十三條之罪所製造、販賣之商品，自不問仍屬被
    告二人所有與否，均依商標法第六十四條「義務沒收」之規定予以沒收，亦不因
    前揭違反商標法犯行係牽連犯之輕罪而異其處理（最高法院七十九年度第三次刑
    事庭會議決議參照），附此敘明。
據上論斷，應依刑事訴訟法第二百九十九條第一項前段，商標法第六十二條第一款、
第六十三條、六十四條，刑法第十一條前段、第二十八條、第三百三十九條第一項、
第五十五條、第四十一條第一項前段，罰金罰鍰提高標準條例第一條前段、第二條，
判決如主文。
本案經檢察官楊忠城到庭執行職務。
中    華    民    國    九十二      年      五      月        九        日
                                臺灣彰化地方法院刑事第三庭
                                    法      官  高  文  崇
右正本證明與原本無異。
如不服本判決，應於判決送達後十日內向本院提出上訴狀( 須附繕本 )。
告訴人或被害人對於判決如有不服具備理由請求檢察官上訴者，其上訴期間之計算係
以檢察官收受判決正本之日期為準。
                                    法院書記官  謝  志  鑫
中    華    民    國    九十二      年      五      月      十六        日
商標法第六十二條
意圖欺騙他人，有左列情事之一者，處三年以下有期徒刑、拘役或科或併科新台幣二
十萬元以下罰金。
一、於同一商品或類似商品，使用相同或近似於他人註冊商標之圖樣者。
二、於有關同一商品或類似商品之廣告、標帖、說明書、價目表或其他文書，附加相
    同或近似於他人註冊商標圖樣而陳列或散布者。
商標法第六十三條
明知為前條商品而販賣、意圖販賣而陳列、輸出或輸入者，處一年以下有期徒刑、拘
役或科或併科新台幣五萬元以下罰金。
刑法第三百三十九條
意圖為自己或第三人不法之所有，以詐術使人將本人或第三人之物交付者，處五年以
下有期徒刑、拘役或科或併科一千元以下罰金。
以前項方法得財產上不法之利益或使第三人得之者亦同。
前二項之未遂犯罰之。


司法院資訊處製作；財團法人民間司法改革基金會備份。
